【裁判字號】    99,親,11
【裁判日期】    990427
【裁判案由】    否認子女
【裁判全文】
臺灣臺中地方法院民事判決                99年度親字第11號
原      告  丙○○
被      告  甲○○
兼  上一人
法定代理人  乙○○
上列當事人間否認子女事件，經本院於中華民國99年4 月15日言
詞辯論終結，判決如下：
    主      文
確認被告甲○○非原告自被告乙○○受胎所生之婚生子女。
訴訟費用由被告負擔。
    事實及理由
壹、原告起訴主張：原告與被告乙○○於民國90年6 月10日（起
    訴狀誤載為20日）結婚，婚後原告因故於92年7 月間離家出
    走，兩造自此未再共同生活，嗣於98年12月22日離婚。然原
    告於離家後，自第三人受胎，於98年10月30日產下被告甲○
    ○，因被告甲○○之受胎係在原告與被告乙○○婚姻關係存
    續期間，致被告甲○○受法律推定為被告乙○○之婚生子女
    ，但被告甲○○實非原告自被告乙○○受胎所生，為此爰依
    民法第1063條之規定，提起本件否認子女之訴等語。並聲明
    ：如主文所示。
貳、被告聲明同意原告之訴，並對原告主張之前開事實均不爭執
    。
、得心證之理由：
一、親子關係事件，與社會公益有關，當事人處分主義應受限制
    ，故民事訴訟法關於認諾及自認或不爭執事實效力之規定，
    於親子關係事件，不適用之，此觀民事訴訟法第594條規定
    自明。是被告就本件訴訟為認諾及訴訟上自認或不爭執事實
    ，均不生訴訟上效力，亦不得本於其認諾，為被告敗訴之判
    決。
二、原告主張其與被告乙○○於90年6 月10日結婚，嗣於98年12
    月22日離婚，原告於98年10月30日產下被告甲○○，被告甲
    ○○均雖依法受推定為被告乙○○之婚生子女，然彼此間並
    無血緣關係等事實，業據原告提出與其所述相符之戶籍謄本
    、博微生物科技股份有限公司DNA基因圖譜型別分析報告1份
    為證。而觀諸前揭血親鑑定報告鑑定結果略以：送檢註明為
    乙○○與甲○○之檢體，其DNA STR系統之D8S1179、D21S11
    、D7S820、D2S1338、D19S433、D18S51、D5S818等7 個基因
    座之基因型別矛盾，所以乙○○與甲○○間應不存在一親等
    直系親緣關係等語。本院參酌現代生物科學發達，醫學技術
    進步，以DNA 基因圖譜定序檢驗方法鑑定子女之血統來源之
    精確度已達99.8％以上；又被告就本件訴訟為認諾及不爭執
    原告主張之事實，雖不生訴訟上效力，但本院仍得以此自認
    或不爭執之情形，作為依自由心證判斷事實真偽之資料（最
    高法院29年上字第56號、32年上字第2316號判例參照），亦
    即被告之供陳，亦足資佐證原告所主張事實之真實性。執此
    ，原告之主張，應堪信為真實。
三、受婚生推定之子女，如夫妻之一方能證明子女非為婚生子女
    者，得自知悉該子女非為婚生子女之時起，2 年內提起否認
    之訴；否認子女之訴，由夫起訴者，以妻及子女為共同被告
    ，由妻起訴者，以夫及子女為共同被告，96年5 月23日修正
    公布之民法第1063條第2項、第3項、民事訴訟法第589條之1
    第1項分別定有明文。民法第1063條第2項、民事訴訟法第58
    9條之1所定否認子女訴訟之性質，論者固有採形成訴訟說者
    ，惟實務上歷來均認為在原告起訴之前，該子女與法律上推
    定之父間已非親生子女關係，原告僅係起訴請求法院以判決
    加以確認而已，亦即法院依原告之聲明而為判決時，並無創
    設、變更或消滅當事人間法律關係之效力，應屬確認訴訟性
    質（司法院78年7月15日78廳民一字第778號函參照）。而民
    事訴訟法第247 條所謂即受確認判決之法律上利益，係指因
    法律關係之存否不明確，致原告在私法上之地位有受侵害之
    危險，而此項危險得以對於被告之確認判決除去之者而言，
    故確認法律關係成立或不成立之訴，苟具備前開要件，即得
    謂有即受確認判決之法律上利益（最高法院42年度臺上字第
    1031號判例參照）。被告甲○○既係原告與他人所生，與被
    告間並無血緣關係，僅因受胎期間被告乙○○與原告具婚姻
    關係，乃受推定為被告乙○○之婚生子女，是前開婚生推定
    顯與事實不符；又因上開不實之婚生推定之故，兩造間因親
    子關係所生之扶養、繼承等私法上權利義務存否即不明確，
    此等法律關係有無即有不安之狀態，並得以確認判決除去，
    原告應有即受確認判決之法律上利益，而得起訴請求確認。
    從而原告於知悉被告乙○○非為婚生子女之時起2年內即99
    年1 月19日（見附於起訴狀之本院收發室收狀章），提起本
    件否認子女之訴，請求確認被告甲○○非原告自被告乙○○
    受胎所生之婚生子女，為有理由，應予准許。
肆、訴訟費用負擔之依據：民事訴訟第78條。
中    華    民    國    99    年    4     月    27    日
                  家事法庭      法  官  郭妙俐
以上正本係照原本作成。
如對本判決上訴，須於判決送達後20日之不變期間內，向本院提
出上訴狀（須附繕本）。
中    華    民    國    99    年    4     月    27    日
                                書記官   魏宏銘

司法院資訊處製作；財團法人民間司法改革基金會備份。
